【裁判字號】    99,訴,383
【裁判日期】    990513
【裁判案由】    違反槍砲彈藥刀械管制條例
【裁判全文】
臺灣高雄地方法院刑事判決               99年度訴字第383號
公  訴  人  臺灣高雄地方法院檢察署檢察官
被      告  乙○○
            甲○○
共      同
指定辯護人  本院公設辯護人黃文德
上列被告因違反槍砲彈藥刀械管制條例案件，經檢察官提起公訴
（98年度偵字第34389號），本院判決如下：
    主  文
乙○○犯非法寄藏可發射子彈具殺傷力之槍枝罪，處有期徒刑參
年拾月，併科罰金新臺幣壹拾伍萬元，罰金如易服勞役，以新臺
幣壹仟元折算壹日，扣案之可發射子彈具有殺傷力之改造手槍貳
支（含彈匣貳個，槍枝管制編號0000000000、000
0000000號），制式九釐米子彈參顆，均沒收之。
甲○○犯非法寄藏可發射子彈具殺傷力之槍枝罪，處有期徒刑壹
年拾月，併科罰金新臺幣伍萬元，罰金如易服勞役，以新臺幣壹
仟元折算壹日。緩刑肆年。扣案之可發射子彈具有殺傷力之改造
手槍貳支（含彈匣貳個，槍枝管制編號0000000000、
0000000000號），制式九釐米子彈參顆，均沒收之。
    事  實
一、乙○○明知具有殺傷力之手槍、子彈，均為槍砲彈藥刀械管
    制條例所列管之管制物品，非經中央主管機關許可不得擅自
    持有、寄藏，竟仍未經許可，基於寄藏手槍、子彈之犯意，
    於民國98年8 、9 月間某日（起訴書誤載為98年2 、3 月間
    ）在高雄縣大寮鄉某處，自年籍姓名不詳，綽號「小董」之
    成年男子處收受可擊發適用子彈，具殺傷力之仿BERETTA 廠
    92FS型之半自動改造手槍（槍枝管制編號：0000000000號，
    係仿BERRETTA廠92FS型半自動手槍製造，換裝土造金屬槍管
    而成之改造手槍）1 支，仿SIGSAUER廠P220型半自動手槍改
    造手槍（槍枝管制編號：00000000000 號，係仿SIGSAUER廠
    P220型半自動手槍製造，換裝土造金屬槍管而成之改造手槍
    ）1 支，及直徑9mm 之制式子彈5 顆（扣案5 顆制式子彈，
    經採樣2 顆試射可擊發認具殺傷力，5 顆非制式子彈，經採
    樣2 顆試射擊發無殺傷力），而非法為其寄藏在其位在高雄
    市○○區○○街96巷7 號住宅內。嗣於98年11月1 日前某日
    ，乙○○因故將上開槍彈存放在其騎乘之車牌號碼678-CZG
    號機車置物箱內，適為其胞兄甲○○發現，甲○○因恐乙○
    ○使用該槍彈而觸法，遂基於為乙○○寄藏之故意，自行將
    上開槍彈取走，將上開槍彈藏放於自己上址之房間內，並於
    98年11月1 日通知乙○○上情，並經乙○○同意，而為乙○
    ○寄藏之。嗣因警方聲監聽乙○○持用之0000000000號門號
    後察覺上情，向本院聲請搜索票後，持票於98年11月12日下
    午2 時40分許，在上址甲○○之房間內，扣得上開改造手槍
    2 把，子彈10顆（含具有殺傷力之制式子彈5 顆、不具殺傷
    力之非制式子彈5 顆），而查悉上情。
二、案經警政署刑事警察局移送臺灣高雄地方法院檢察署檢察官
    偵查起訴。
    理  由
壹、證據能力部分：
一、按鑑定人由審判長、受命法官或檢察官就下列之人選任一人
    或數人充之：一、就鑑定事項有特別知識經驗者。二、經政
    府機關委任有鑑定職務者。再鑑定之經過及其結果，應命鑑
    定人以言詞或書面報告。鑑定人有數人時，得使其共同報告
    之。但意見不同者，應使其各別報告。以書面報告者，於必
    要時得使其以言詞說明。刑事訴訟法第198 條、第206 條分
    別定有明文。卷附之內政部警政署刑事警察局（下稱刑事警
    察局）98年12月14日第0000000000號鑑定函，係檢察官將扣
    案之改造手槍、子彈，送請刑事警察局鑑定，其出具之鑑定
    書面報告，依前揭法律規定，自具有證據能力。
二、本案卷附0000000000號電話通訊之相關監聽譯文，均為員警
    依法所監聽側錄，其各該監聽側錄時間，亦未逾越通訊監察
    書所核准監聽之期間範圍，而與法律規定相符，自屬公務員
    依法定程序所取得之證據資料；被告及其辯護人就監聽內容
    所衍生之譯文內容之真實性亦未爭執，被告乙○○、甲○○
    亦於審理中肯認其同一性與真實性，卷附之該等監聽譯文即
    具證據能力。
三、按被告以外之人於審判外之言詞或書面陳述，除法律有規定
    者外，不得作為證據，刑事訴訟法第159 條第1 項定有明文
    ，此即學理上所稱之「傳聞證據排除法則」，而依上開法律
    規定，傳聞證據原則上固無證據能力，但如法律別有規定者
    ，即例外認有證據能力。又按被告以外之人於審判外之陳述
    ，雖不符同法第159 條之1 至之4 之規定，而經當事人於審
    判程式同意作為證據，法院審酌該言詞陳述或書面陳述作成
    時之情況，認為適當者，亦得為證據，同法第159 條之5 第
    1 項定有明文。本判決下列所引用之證據，業經本院審理時
    予以提示並告以要旨，且各經檢察官及被告及其辯護人表示
    意見，當事人已知上述證據乃傳聞證據，且未於言詞辯論終
    結前對該等證據異議，依上開規定，已擬制同意其有證據能
    力（見本院訴字卷第57頁），本院審酌該等傳聞證據作成時
    之狀況，並無違法或不當等不宜作為證據之情形，依前開說
    明，均得作為證據。
貳、實體部分：
一、上揭事實，業據被告乙○○、甲○○於本院審理中坦承不諱
    ，並有內政部警政署刑事警察局搜索扣押筆錄、扣押物品收
    據及目錄表、槍枝初步檢視報告表各1 份、扣案槍枝照片6
    張在卷足佐。再扣案之槍彈經送鑑定結果：(1)扣案之手槍1
    支（槍枝管制編號：0000000000），認係仿BERETTA 廠型
    92FS半自動手槍製造之槍枝，換裝土造金屬槍管而成，擊發
    功能正常，可供擊發適用子彈使用，認具殺傷力；(2)扣案之
    手槍1 支（槍枝管制編號：0000000000），認係仿SIGSAUER
    廠型P220型半自動手槍製造之槍枝，換裝土造金屬槍管而成
    ，擊發功能正常，可供擊發適用子彈使用，認具殺傷力；(3)
    扣案之子彈10顆，其中4 顆，認均係口徑9mm 制式子彈，採
    樣1 顆試射，可擊發，認具殺傷力；1 顆，認係口徑9mm 制
    式子彈，彈底具撞擊痕跡，經試射，可擊發，認具殺傷力；
    5 顆，認均係非制式子彈，由金屬彈殼組合直徑8.9mm+-0.
    5mm金屬彈頭而成，採樣2 顆試射，雖可擊發，惟發射動能
    均不足，認不具殺傷力等情，有上開刑事警察局98年12月14
    日第0000000000號鑑定書1 份在卷可稽，且有扣案槍枝、子
    彈照片14紙在卷可憑（偵卷第12-14 頁），是被告2 人持有
    具有殺傷力之改造手槍2 把及制式子彈5 顆一情，堪可認定
    。
二、又本案係因內政部刑事警察局南部打擊犯罪中心另案偵辦毒
    品案時，於監聽過程中發現被告乙○○與其他人談及槍枝買
    賣事宜，遂聲請監聽被告乙○○使用之0000000000號門號，
    發現被告乙○○涉有違反槍砲彈藥刀械管制條例罪嫌後，向
    本院聲請搜索票，並於98年11月12日持票搜索時，於高雄市
    ○○區○○街96巷7 號3 樓甲○○臥室內扣得上開槍彈等情
    ，業經證人即偵辦員警丙○○於本院審理中、證人即甲○○
    女友郭佩儀於警詢中證述明確，並有內政部警政署刑事警察
    局搜索票聲請書、偵查報告暨通訊監聽譯文節錄等件附卷可
    查（見聲搜卷第1-4 頁），而依被告乙○○於98年11月1日
    下午4 時41分以0000000000號門號撥打被告甲○○持用之
    0000000000號門號之通訊監聽譯文所示：「（A ：乙○○、
    B ：甲○○）A ：幹什麼？B ：姊夫打電話來在說，說你那
    個事情小心一點，東西我幫你拿起來了。A ：什麼？B ：姊
    夫叫你小心一點，不要有違法的東西在身上，東西我拿走了
    。A ：你拿去哪裡？B ：我收起來了。A ：我放在車廂。B
    ：我知道。A ：你有放在家裡嗎？B ：對，我目前把它藏起
    來了，先跟你講一下... 」，足見被告甲○○在98年11月1
    日之前，即自機車車廂內將上開槍彈取出而自行保管，其與
    被告乙○○上開對話，即將上開情事告知乙○○，被告甲○
    ○於本院審理中亦供稱：上開對話所指之「東西」即指扣案
    之槍彈，之前在警、偵中供稱槍彈是98年11月10日在金爐旁
    撿到云云是事後捏造的，因為不想讓法院覺得乙○○是要拿
    槍去做什麼事，而是要拿去還等語（見本院訴字卷第53-56
    頁），足徵被告2 人於審理中之自白，方與卷內積極事證相
    符，被告甲○○受寄藏上開槍彈之時間應由98年11月10日更
    正為98年11月1 日前某日起。綜上所述，被告乙○○未經許
    可，為「小董」寄藏具殺傷力之改造手槍2 把及制式子彈5
    顆，被告甲○○於98年11月1日前某日，發現上開槍彈後，
    將槍彈取出為乙○○寄藏於自己房間內一事，事證均臻明確
    ，渠等上開犯行均堪認定。
三、按寄藏與持有之界限，應以持有即實力支配係為他人或為自
    己而占有管領為判決準據（最高法院97年度台上字第2334號
    判決可資參照），是被告甲○○自98年11月1 日前某日，將
    上開槍彈取出藏放於自己房間內時，係出於為乙○○保管之
    意思，即應以寄藏行為評價之。是本件被告乙○○、甲○○
    無故寄藏改造手槍2 把、具殺傷力制式子彈5 顆，核其2 人
    所為，均係犯槍砲彈藥刀械管制條例第8 條第4 項之未經許
    可寄藏改造手槍罪、同條例第12條第4 項之未經許可寄藏子
    彈罪。又被告乙○○持有上開槍、彈係受綽號「小董」之成
    年男子託代為保管，被告甲○○持有上開槍彈，乃為其胞弟
    乙○○保管，均如上述，渠2 人所為應屬寄藏行為無訛，起
    訴書未斟酌及此，認渠2 人係犯非法持有改造手槍、子彈罪
    ，尚有未洽，惟因上開「持有」與「寄藏」皆屬同一條項之
    罪名，原不生變更起訴法條之問題。又被告2 人寄藏之手槍
    ，經鑑定係非制式之改造手槍，已如前述，是公訴檢察官當
    庭更正被告持有手槍部分應論以同條例第7 條第4 項之未經
    許可持有制式手槍罪等語（見本院審訴卷第24頁），亦有未
    合，然因基本社會事實同一，爰依法變更起訴法條。又被告
    2 人寄藏本身所為之持有，乃寄藏之當然結果，均不另論罪
    。被告2 人以一行為同時寄藏改造手槍、子彈，而觸犯未經
    許可寄藏改造手槍、未經許可寄藏子彈2 罪，為想像競合犯
    ，應依刑法第55條規定，均從一重之同條例第8 條第4 項之
    未經許可寄藏改造手槍罪處斷之。
五、另被告甲○○所犯之上開未經許可寄藏改造手槍罪，係為法
    定本刑為有期徒刑3 年以上10年以下之罪，惟衡以其供稱：
    其乃因其胞弟乙○○先前有不良之前科，怕乙○○會持槍犯
    案惹事生非，避免他引來不必要麻煩，才在乙○○機車置物
    箱內發現上開槍彈後，先將槍彈取出寄藏於自己房間，事後
    再通知乙○○等語，核與上開通訊監察譯文及偵查報告內容
    尚稱相符，堪認其所辯應屬可採，是本院認其犯罪動機尚值
    憫恕，縱逕以宣告法定本刑中最低度之刑罰，猶嫌情輕法重
    ，失之過苛，爰依刑法第59條規定酌予減輕其刑。爰審酌被
    告2 人未經許可寄藏具殺傷力之槍枝達2 支、制式子彈共5
    顆，對社會大眾之生命、財產安全有嚴重之潛在危險，所為
    實屬不該，惟念渠2 人於本院審理時均坦承犯行，犯罪後態
    度尚佳，及分別衡酌被告2人各別之犯罪動機、手段、目的
    、犯罪繼續時間之長短等一切情狀，分別量處如主文所示之
    刑，並就併科罰金部分，均依刑法第42條第3 項前段，諭知
    易服勞役之折算標準以新台幣1 千元折算1 日，以資懲儆。
    又被告之辯護人雖以被告乙○○年輕識淺，不知其行為嚴重
    性，未使用槍枝為其他對社會治安影響重大之犯罪行為，犯
    後態度良好等語，請求以刑法第59條減輕其刑，惟刑法第
    59條之減輕其刑，必於犯罪之情狀，在客觀上足以引起一般
    同情，認為即予宣告法定低度刑期，猶嫌過重者，始有其適
    用（最高法院51年度台上第899號判決可資參照），是本件
    被告乙○○犯罪之手段、態度等情狀，已於本院於法定刑內
    科刑時所審酌，要非可得依刑法第59條減刑之事由，自無該
    規定減刑之適用，附此敘明。另被告甲○○前未曾因犯罪受
    有期徒刑以上刑之宣告，素行良好，有臺灣高等法院被告前
    案紀錄表( 含出入監記錄）在卷可稽，其因為免胞弟持槍惹
    事，一時失慮而罹於刑章，經此偵、審程序，當知所警惕，
    信無再犯之虞，認前開所宣告之刑以暫不執行為適當，爰併
    諭知緩刑4 年，以啟自新。
六、扣案之具有殺傷力之改造手槍2 支（含彈匣2 個，槍枝管制
    編號：0000000000、0000000000）、制式子彈3 顆，經鑑定
    結果，確屬槍砲彈藥刀械管制條例所列管之違禁物，應依刑
    法第38條第1 項第1 款規定，不問屬於犯人與否，併應宣告
    沒收。至扣案制式子彈2 顆，雖屬違禁物，惟經送驗已試射
    用罄，其彈藥部分，因擊發燃燒殆盡，其餘部分亦裂解為彈
    頭及彈殼，已不具子彈之外型及功能，均不具殺傷力，而非
    制式子彈5顆，經送鑑認不具殺傷力，故均已非屬違禁物，
    爰均不另為沒收之諭知。
據上論斷，應依刑事訴訟法第299 條第1 項前段、第300 條，槍
砲彈藥刀械管制條例第8 條第4 項、第12條第4 項，刑法第11條
前段、第55條、第59條、第42條第3 項前段、第74條第1 項第1
款、第38條第1 項第1 款，判決如主文。
本案經檢察官陳麗琇到庭執行職務。
中    華    民    國    99    年    5     月    13    日
                  刑事第一庭  審判長法  官  蔡國卿
                                    法  官  王淑惠
                                    法  官  張琬如
以上正本證明與原本無異。
如不服本判決應於收受送達後10日內向本院提出上訴書狀，並應
敘述具體理由；如未敘述上訴理由者，應於上訴期間屆滿後20日
內向本院補提理由書（均須按他造當事人之人數附繕本）「切勿
逕送上級法院」。
中    華    民    國    99    年    5     月    20    日
                                    書記官  劉甄庭
附錄法條：
槍砲彈藥刀械管制條例第8 條第4 項
未經許可，持有、寄藏或意圖販賣而陳列第1 項所列槍枝者，處
3 年以上10年以下有期徒刑，併科新臺幣700 萬元以下罰金。
槍砲彈藥刀械管制條例第12條第4項
未經許可，持有、寄藏或意圖販賣而陳列子彈者，處 5 年以下有
期徒刑，併科新台幣 300 萬元以下罰金。

司法院資訊處製作；財團法人民間司法改革基金會備份。
